最高法院刑事裁定　　　　　　　　　　111年度台抗字第480號
抗　告　人　張志祥




上列抗告人因違反槍砲彈藥刀械管制條例案件，不服臺灣高等法
院臺中分院中華民國111 年2 月22日駁回其第三審上訴之裁定（
110 年度上訴字第2052號），提起抗告，本院裁定如下：
    主  文
原裁定撤銷。
    理  由
一、本件抗告人張志祥因違反槍砲彈藥刀械管制條例案件，經原
    審判決後，於民國111 年1 月25日合法送達，有送達證書附
    卷可按。抗告人不服原判決，提起第三審之上訴。原裁定以
    ：抗告人係在法務部矯正署彰化監獄（下稱彰化監獄）執行
    ，監獄與法院間無須加計在途期間，抗告人至遲應於111 年
    2 月14日（當日係星期一，無順延之問題）向監所長官提出
    上訴書狀，惟抗告人遲至111 年2 月15日始向監所長官提出
    上訴書狀，已逾法定20日之上訴期間且無從補正等由，乃依
    刑事訴訟法第384 條前段之規定，裁定駁回其第三審之上訴
    ，固非無見。
二、惟按上訴期間為20日，自送達判決後起算，刑事訴訟法第34
    9 條前段定有明文。又羈押收容或因執行在監所之被告提起
    上訴者，不論係向監所長官提出上訴書狀，抑或逕向原審法
    院提出，均無不可。其向監所長官提出書狀，依同法第 351
    條第1 項規定必須在上訴期間內提出者，始視為上訴期間內
    之上訴，與監所長官何時將上訴書狀送交法院收文無關，且
    條文既規定視為上訴期間內之上訴，故該監所雖不在法院所
    在地，亦無庸扣除其在途期間。至於不經監所長官而逕向原
    審法院提出上訴書狀者，倘被告住所、居所或事務所不在法
    院所在地，自應依同法第66條第1 項規定，扣除其在途期間
    ，並應以書狀實際到達法院之日，為提出於法院之日。又當
    事人於監所寄送之書狀究採取何種方式提起上訴，仍有未明
    時，因攸關其上訴有無逾期，是否合法，法院自應依職權加
    以調查、釐清。尤其上訴書狀於監所寄送時已逾法定期間，
    然如加計在途期間，仍屬合法上訴者，或寄送至法院時已逾
    期，惟向監所長官提出上訴書狀時，亦屬合法者，茍監所未
    在書狀上明確區分或註記當事人究係採取何種方式提起上訴
    ，無異剝奪當事人可擇其最有利之方式上訴之權利。
    經查原裁定固依憑卷附蓋有監所長官111年2月15日14時收件
    章之抗告人刑事上訴狀，認抗告人係經監獄長官提出上訴書
    狀且已逾期等旨。惟上開收受抗告人書狀登記章及郵寄上訴
    狀之信封（寄件人似記載為抗告人於彰化監獄之受刑人編號
    4 工1927），在外觀上無從辨識或區別抗告人究係依循何方
    式提起第三審之上訴，尤其彰化監獄不在原審法院所在地，
    其上訴期間經扣除在途期間5 日，尚未逾期，此攸關其上訴
    是否合法之認定，原審未遑根究明白上開收受抗告人書狀章
    及郵寄之信封所載寄件人資料，有何足可辨識或區別抗告人
    寄送上訴書狀方式之註記，或通知本件收受書狀之相關承辦
    人查明依憑、原委，即以其之上訴逾期，裁定駁回，自有未
    當。抗告意旨執以指摘，非無理由，應由本院將原裁定撤銷
    ，由原審法院更為妥適之處理。
據上論結，應依刑事訴訟法第413條前段，裁定如主文。
中    華    民    國   111    年    4     月    20    日
                  刑事第八庭審判長法  官  段  景  榕  
                                  法  官  鄧  振  球  
                                  法  官  汪  梅  芬  
                                  法  官  李  釱  任  
                                  法  官  楊  力  進  
本件正本證明與原本無異
                                  書記官
中    華    民    國   111    年    4     月    21    日